【裁判字號】    89,訴,804
【裁判日期】    900430
【裁判案由】    廢棄物清理法
【裁判全文】
高雄高等行政法院判決                              八十九年度訴字第八○四號
                              .
    原      告  凱景實業股份有限公司
    代  表  人  甲○○○  董事.
    訴訟代理人  丁○○
    被      告  高雄縣大寮鄉公所
    代  表  人  乙○○○  鄉長.
    訴訟代理人  己○○
                戊○○
右當事人間因廢棄物清理法事件，原告不服臺灣省政府中華民國八十九年五月六日八
九府訴一字第一二三六八一號再訴願決定，提起行政訴訟。本院判決如左：
    主  文
原告之訴駁回。
訴訟費用由原告負擔。
    事  實
一、事實概要：
緣行政院環境保護署（下稱環保署）認設於高雄縣大寮鄉○○村○○路二五五號之原
告公司，未依規定上網申報廢棄物，有違廢棄物清理法第十三條、第二十五條之規定
，遂以八十八年八月二十五日（八八）環署廢字第００五七七一０號函請高雄縣環境
保護局查明，經高雄縣環境保護局查明屬實，乃以八十八年九月七日八八府環四字第
ＷＢ○○一一五九號函告發，並移由被告以八十八年九月二十日大鄉清字第一八一八
六號函對原告裁處新台幣六萬元之罰鍰。原告不服，提起訴願、再訴願，均遭決定駁
回，遂提起本件訴訟。
二、兩造聲明：
（一）原告聲明求為判決：再訴願決定、訴願決定及原處分均撤銷。
（二）被告聲明求為判決：駁回原告之訴。
三、兩造之爭點：
甲、原告主張之理由：
（一）查原告欲依規定辦理之廢棄物上網申報，然經遍查並無經政府機關核可之可依
      規定辦理上網申報之廢棄物清運處理機構，致無法依規定辦理上網申報最終處
      理廠，嗣經參加環保局舉辦之廠商說明會，始知可准予上網申報儲存，等待日
      後再予核銷，並於八十八年九月十三日始覓得可依規定辦理廢棄物上網申報之
      廢棄物清運處理機構，原告隨即依規定上網申報廢棄物，此有上網申報單可稽
      ，然至今已逾半年，尚無法正式核銷儲存量。依上所述，政府就本案尚未提供
      最終可申報之處理機構，則在原告公司覓得可依規定辦理廢棄物上網申報之廢
      棄物清運處理機構之前，原告查無此機構，縱令欲依規定要辦理廢棄物上網申
      報，亦無從辦理，自屬期待不可能，故豈能以原告未依規定上網線申報，而苛
      責原告，並對原告公司加以處罰。況無其確切證據足資證明當時已有經政府機
      關核可之可依規定辦理上網申報之廢棄物清運處理機構，僅以原告未上網申報
      ，遽認原告違反廢棄物清理第十三條、二十五條之規定云云，顯非適法。
（二）按違法行為人之同一違法行為，不得以同一事實和同一依據，給予兩次以上行
      政處罰，此即學理上所稱：「一事不再罰」或「一事不二罰」原則。本件縱認
      原告二廠與原告同日有違反規定，且公告批次、類別不同，惟其行為人僅為原
      告公司一人，且同屬應否上網申報問題，其違規行為應屬相同，亦即屬同一違
      法行為，則揆諸司法院大法官會議釋字第五０三號解釋意旨，自應僅受一次處
      罰，被告遽認違規行為並不相同云云，自非適法。
乙、被告主張之理由：
（一）原告主張當時無適當處理機構故無法上網申報，然如該公司無適當處理機構，
      原告則可上網申報暫儲存，而原告公司未有此項動作其違反廢棄物清理法第十
      三條及同法第二十五條之規定甚明，遭告發處分亦無不當。
（二）原告公司二個廠第一廠屬環保署第三批公告對象，其類別屬於金屬加工業，另
      第二廠其類別為一千大製造業，其資料列管時間分別為八十八年一月二十二日
      及八十八年十月二十一日，該公司一廠及二廠依高雄縣政府環保局指出相距約
      四○○公尺，經行政院環保署管制中心資料庫該公司二個廠之地址不同有不同
      工廠登記證，並先後取得管制編號自應各自上網申報。
（三）被告八十八年九月二十日大鄉清字第一八一八六號函處分係依高雄縣政府八十
      八年九月七日府環四字第ＷＢ○○一一五九號函所檢具告發單辦理處分，本處
      分明確適法，原告之訴並無理由。
    理  由
一、按「經中央主管機關指定公告之事業機構，應依左列規定管理其廢棄物︰‧‧‧
    ‧‧‧二、依中央主管機關規定之格式、項目、內容、頻率暨書面或網路傳輸方
    式，申報其廢棄物之產出、貯存、清除、處理及再利用情形。」又「違反第十三
    條第三項規定者，處二萬元以上五萬元以下罰鍰。」廢棄物清理法第十三條第三
    項第二款及第二十五條第一款分別定有明文。
二、原告提起本件訴訟無非以經原告遍查並無經政府機關核可之可依規定辦理上網申
    報之廢棄物清運處理機構，致無法依規定辦理上網申報最終處理廠，故要原告遵
    守上網申報之規定係屬期待不可能；及被告就原告及原告二廠（設高雄縣大寮鄉
    ○○○路二十三巷四十三號）同一違法行為，對原告為二次之處罰，有違一事不
    二罰之原則等語為論據。爰分述如下：
（一）按「人民違反法律上之義務而應受行政罰行為，法律無特別規定時，雖不以出
      於故意為必要，仍須以過失為其責任條件。但應受行政罰之行為，僅須違反禁
      止規定或作為義務，而不以發生損害或危險為其要件者，推定為有過失，於行
      為人不能舉證證明自己無過失時，即應受處罰。．．．．．．。」已經司法院
      釋字第二七五號解釋在案。而廢棄物清理法第十三條第三項第二款即係一課以
      人民作為義務之規定，同法第二十五條第一款則為一違反作為義務之處罰規定
      ；故行為人違反該作為規定，而又未能舉證證明自己無過失時，即被推定為有
      過失，而應受處罰。經查本件原告係環保署八十八年一月七日公告第三批應上
      網連線申報事業廢棄物之種類、數量、貯存方式及清除處理方法之事業機構，
      其實施期間係自八十八年一月十五日起，然原告並未依該公告辦理等情，已經
      原告陳明在卷，並有環保署八十八年八月二十五日（八八）環署廢字第００五
      七七一０號函及所附高雄縣事業機構未曾連線申報名單查詢結果、八十八年一
      月七日（八八）環署廢字第０００一一四二號函暨九十年三月六日（九０）環
      署廢字第００一一三七二號函附卷可稽，自堪認定。又環保署曾以八十八年八
      月二日八八環署廢字第００四九四０號函函復原告略以：「．．．．．．檢送
      公民營廢棄物清除及處理機構名單（高雄縣轄區）乙份。另該基本資訊並公布
      於本署全球資訊網．．．．．．」，有該函附卷足憑；另事業機構因未能尋得
      廢棄物清運處理機構，致未能依規定上網申報廢棄物清運處理機構時，亦可上
      網申報廢棄物貯存等情，已經證人高雄縣環境保護局人員丙○○到庭證述無訛
      ，且原告亦陳稱：嗣經參加環保局舉辦之廠商說明會，始知可准予上網申報貯
      存等語甚明，況可上網申報貯存一節，自上述廢棄物清理法第十三條第三項第
      二款規定之內容亦可得知之，故廢棄物清理法第十三條第三項第二款規定及環
      保署公告，規範事業機構應上網申報廢棄物處理之規定，對事業機構並無期待
      不可能之情形，原告未依規定上網申報，實乃因原告過失未能詳予瞭解所致，
      是原告主張此上網申報事業廢棄物處理之規定係期待不可能云云，自無可採；
      且原告既因其未能瞭解應如何上網申報事業廢棄物致違反廢棄物清理法第十三
      條第三項第二款規定之作為義務，則其就此義務之違反顯有過失甚明。
（二）又按廢棄物清理法之立法目的係為有效清除處理廢棄物，改善環境衛生，維護
      國民健康，此觀廢棄物清理法第一條之規定自明，故同法第十三條第三項所指
      之經中央主管機關指定公告之事業機構，應係指產出事業廢棄物之工廠，而非
      僅限於工廠所屬之公司，否則即不足以達到適當管理廢棄物之立法目的。而本
      件原告及位於高雄縣大寮鄉○○○路二十三巷四十三號之原告二廠，其地址不
      同、有不同之工廠登記證，並已先後登記分別取得不同之管制編號（即Ｓ00
      00000及Ｓ0000000）等情，有原告提出之經濟部工廠登記證及被
      告提出之事業機構代碼資料附卷可憑；原告及原告二廠既分別有工廠登記證，
      且經登記分別取得不同之管制編號，依上揭所述，其依據廢棄物清理法第十三
      條第三項規定，即分別負有上網申報事業廢棄物處理之作為義務，而其違反此
      作為義務不為申報，即均違反廢棄物清理法第十三條第三項規定，故被告依據
      同法第二十五條第一款規定分別予以處罰，自無違背一事不二罰之情形，故原
      告指摘本件之處罰有違一事不二罰原則云云，自無可採。
三、綜上所述，原告之主張並無可採，而原告就其作為義務之違反復有過失。從而，
    被告以原告違反廢棄物清理法第十三條第三項第二款規定，依據同法第二十五條
    第一款規定裁處新台幣六萬元之罰鍰，於法並無違誤，訴願及再訴願決定遞予維
    持，亦無不合。原告提起本件訴訟，求為撤銷，為無理由，應予駁回。
四、據上論結，本件原告之訴為無理由，依行政訴訟法第一百九十五條第一項後段、
    第九十八條第三項前段，判決如主文。
中    華    民    國     九十        年      四      月      三十       日
                         高雄高等行政法院第一庭
                                     審判長法官  陳光秀
                                     法      官  呂佳徵
                                     法      官  楊惠欽
右為正本係照原本作成。
如不服本判決，應於判決送達後二十日內向本院提出上訴書狀，其未表明上訴
理由者，應於提起上訴後二十日內向本院提出上訴理由書（須按對造人數附繕本）
；如於本判決宣示或公告後送達前提起上訴者，應於判決送達後二十日內補提上
訴理由書（須附繕本）。未表明上訴理由者，逕以裁定駁回。
提起上訴應預繳送達用雙掛號郵票七份（每份三十四元）。
中      華      民      國     九十     年      四      月     三十     日
                                     法院書記官  藍亮仁


司法院資訊處製作；財團法人民間司法改革基金會備份。
